【裁判字號】    99,交訴,11
【裁判日期】    990209
【裁判案由】    肇事逃逸罪等
【裁判全文】
臺灣臺中地方法院刑事判決              99年度交訴字第11號
公  訴  人  臺灣臺中地方法院檢察署檢察官
被      告  丁○○
選任辯護人  洪崇欽  律師
上列被告因肇事逃逸等案件，經檢察官提起公訴（98年度偵字第
22931 號），被告於準備程序中就被訴事實為有罪之陳述，經告
以簡式審判之旨，並聽取當事人意見後，合議庭裁定由受命法官
獨任進行簡式審判程序，茲判決如下：
    主    文
丁○○服用酒類，不能安全駕駛動力交通工具而駕駛，處拘役伍
拾日，如易科罰金，以新臺幣壹仟元折算壹日。
丁○○因過失致人於死，處有期徒刑陸月；又駕駛動力交通工具
肇事，致人死傷而逃逸，處有期徒刑捌月。應執行有期徒刑壹年
，緩刑參年。
    犯罪事實
一、丁○○考領有適當之駕駛執照，於民國98年7月28日凌晨0時
    許，在臺中縣神岡鄉○○村○○○道上之某餐廳內，與朋友
    共同飲用啤酒後，已達不能安全駕駛動力交通工具之狀態，
    竟仍貿然於同日凌晨1時許，駕駛車號PE-4066號自小客車返
    家。迨於同日凌晨1時10分許，丁○○沿豐原大道7段由南往
    北方向行駛，行經豐州大道與東洲路口時，本應注意車前狀
    況，隨時採取必要之安全措施，且不得超速行駛。而依當時
    情形並無不能注意之情事，竟因酒後注意力降低而疏於注意
    又超速駕車，因而先失控擦撞停放在豐州大道旁，由庚○○
    所駕駛之車號0946-HN號自小客車及丙○○所駕駛之車號5R-
    6646號自小客車，再往前撞擊暫停在機車專用道上，由甲○○所駕駛之車號5R-0076 號自小客車，適龔羽瑄、己○○正
    站立在車號5R-0076 號自小客車車頭前而遭前開車輛追撞，
    造成龔羽瑄送醫急救無效，而於98年8月3日死亡。另甲○○
    則受有頭部外傷合併蜘蛛膜下腔出血及肺部挫傷之傷害（業
    已和解而未據告訴）；己○○則受有右脛骨上端閉鎖性骨折
    及右前臂撕裂傷之傷害（業經和解，而由己○○於偵查中撤
    回告訴）。詎丁○○於發覺肇事後，未待警方到場處理，亦
    未將傷者送醫急救，竟棄車逃離現場。嗣於98年7 月28日上
    午5 時30分許，始委託其叔父戊○○報警處理，承認其即為
    駕車肇事之人，並為警於同日上午7 時30分許，帶同丁○○
    前往醫院進行抽血檢測酒精濃度結果，推算其於肇事當時之
    酒精濃度高達每公升0.32至1.22毫克之間，因而查得上情。
二、案經臺中縣警察局豐原分局報告臺灣臺中地方法院檢察署檢
    察官偵查起訴。
    理    由
一、程序部分：簡式審判程序不適用傳聞法則
  (一)按簡式審判程序之證據調查，不受刑事訴訟法第159條第1項
    規定之限制，刑事訴訟法第273條之2定有明文。此乃因簡式
    審判程序，貴在審判程序之簡省便捷，故調查證據之程序宜
    由審判長便宜行事，以適當之方法行之即可；又因被告對於
    犯罪事實並不爭執，可認定被告亦無行使反對詰問權之意，
    因此有關傳聞證據之證據能力限制規定無庸予以適用。
  (二)本件證人吳環翊、甲○○、乙○○、陳楊素美、丙○○、楊
    坤源、己○○、庚○○等人於警詢及偵查中所為之陳述，雖
    為審判外之言詞陳述，其性質為傳聞證據；惟本件訴訟係適
    用簡式審判程序，有審判筆錄在卷可稽，是其等於警詢及偵
    查中所為之證言，自均得作為認定事實之證據。
二、訊據被告丁○○對於上揭時、地酒醉駕車致被害人龔羽瑄死
    亡，並肇事逃逸之犯罪事實，均坦承不諱，核與告訴代理人
    乙○○指述之情節相符，復與證人吳環翊、甲○○、陳楊素
    美、丙○○、楊坤源、己○○、庚○○等於警詢及偵查中之
    證述一致。
三、按酒精對中樞神精系統有麻醉作用，對人體之影響固因人而
    異，然多與血液中之酒精濃度成正比，通常情形，血液中之
    酒精濃度在每公升1000毫克（即呼氣酒精濃度每公升0.5 毫
    克）時，雖在外觀上無法辨識，但檢查眼睛機能，對反應時
    間功能均有降低之事實，對一般人而言，血液中酒精濃度增
    加至每公升1000 至1500 毫克（即呼氣酒精濃度約每公升零
    點0.5 至0.75毫克），顯示快感、話多、臉色紅潤，每公升
    1500至2500毫克（即呼氣酒精濃度每公升0.75至1.25毫克）
    時，呈興奮、走路不穩、咬字不清，稍有麻痺現象。而道路
    交通安全規則第114條第2款規定汽車駕駛人飲酒後吐氣超過
    每公升0.25毫克以上者，不得駕車，即是基於酒精對人體中
    樞神經系統有上述之麻醉作用，為維護安全駕駛，而為之禁
    止規定。復查酒精對中樞神精系統之麻醉作用，對人體之影
    響固因人而異，然多與血液中（或呼氣中）之酒精濃度成正
    比，通常情形，呼氣中酒精濃度每公升0.55毫克或血液中酒
    精濃度在百分之0.11以上，參考德國、美國之標準，肇事率
    為一般正常人之10倍，認為已達不能安全駕駛之標準，此有
    法務部於88年5 月10日邀集交通部、行政院衛生署、內政部
    警政署、中央警察大學等單位相關人員召開之研商訂定刑法
    第185條之3服用毒品、麻醉藥品、酒類或其他相類之物，不
    能安全駕駛交通工具之認定標準會議結論可參。本案被告酒
    後駕車，為警測出之駕駛當時呼氣中酒精濃度達每公升0.32
    至1.22毫克之間，且其行車中操控力降低，致擦撞路旁停放
    之車輛及行人，其因飲酒而已嚴重影響其操控駕駛之能力，
    顯見其因飲酒已達不能安全駕駛動力交通工具之程度，至為
    明顯。
四、次按行車速度，依速限標誌或標線之規定；駕駛人駕駛汽車
    ，應注意車前狀況，並隨時採取必要之安全措施，道路交通
    安全規則第93條第1項、第94條第3項分別定有明文。經查，
    本件肇事路段之速限為時速60公里，有道路交通事故調查報
    告表(一)在卷可佐，而被告自承當時車速為6、70 公里（警卷
    第9 頁、相驗卷第77頁筆錄），此為被告丁○○所應注意，
    且依當時情形，又無不能注意之情形，竟疏於注意車前狀況
    及道路之速限，以採取適當之安全措施，因而撞擊被害人致
    其死亡，其有過失，已甚明確。
五、又被害人龔羽瑄確因本件車禍，致腹腔內出血，送醫不治死
    亡，亦經檢察官相驗屬實，製有相驗筆錄、檢驗報告書、相
    驗屍體證明書在卷可憑，則被告過失駕車肇事行為，與被害
    人之死亡結果間，自具有相當因果關係。
六、另刑法第185條之4肇事逃逸罪增訂之立法理由，乃「為維護
    交通安全，加強救護，減少被害人之死傷，促使駕駛人於肇
    事後，能使被害人即時救護」，是立法者認駕駛人駕車肇事
    後，倘能將被害人即時救護，或留在現場處理，避免後車再
    次撞擊傷者，均可減輕或避免被害人之傷亡，此攸關社會大
    眾生命、身體之安全，因而將駕車肇事逃逸行為，明文規定
    為犯罪行為加以處罰。本條既是在防止逃逸行為所產生之抽
    象危險，因此所謂「逃逸」，應非指行為人有積極「逃亡、
    隱匿」等阻礙犯罪偵查行為，而係指行為人不留在肇事現場
    為即時救護、避免後車再度撞擊或協助相關人員迅速處理事
    故而離去之行為，蓋此一離去行為可能使因肇事所發生之損
    害有再度擴大之危險（最高法院95年度台上字第2193號裁判
    意旨參照）。經查：本件車禍發生後，被告未對被害人施行
    救護，亦未代為報案，且未經被害人同意即擅自離去，亦未
    留下任何資料或連絡方式，從而被告確有肇事逃逸之意圖及
    事實，亦至為灼然。此外，並有勘察採證同意書、採證照片
    、童綜合醫院病歷摘要、道路交通事故調查報告表(一)、(二)、
    道路交通事故現場圖、當事人酒精測試紀錄表及現場相片附
    卷可證，被告酒後駕車、過失致人於死及肇事逃逸之犯行已
    臻明確。
七、核被告丁○○酒後駕車部分，係犯刑法第185條之3之服用酒
    類不能安全駕駛罪；其駕車肇事致被害人死亡，係犯同法第
    276條第1項過失致死罪；其肇事後逃逸部分，則係犯同法第
    185條之4之肇事逃逸罪。所犯上開三罪間，犯意各別，罪名
    不同，行為互殊，應予分論併罰。被告酒醉駕車致人死亡，
    應依道路交通管理處罰條例第86條第1 項之規定，加重其刑
    。爰審酌被告罔顧交通安全，於服用酒類後，已達不能安全
    駕駛之狀態下，猶駕車上路對於自身及其他使用道路之公眾
    均具有高度之危險性，並肇致事故，且其駕駛車輛當時之酒
    精濃度推算值高達每公升0.32至1.22毫克，肇事後亦未留在
    現場協助救護，反逃離現場，致被害人因而死亡等一切情狀
    ，分別量處如主文所示之刑；過失致死及肇事逃逸部分，並
    合併定應執行之刑；酒後駕車犯行部分，則諭知易科罰金之
    折算標準，以示懲儆。
八、另查，被告前未曾受有期徒刑以上刑之宣告，有臺灣高等法
    院被告前案紀錄表及刑案資料查註紀錄表各1 份在卷足憑，
    其因一時疏忽致犯本罪，肇事後已與被害人家屬達成和解，
    其經此刑之宣告後，應能知所警惕而無再犯之虞，本院因認
    為就所犯刑法第276條第1項之過失致死罪及第185條之4肇事
    逃逸罪所宣告之刑，以暫不執行為適當，爰併予宣告緩刑 3
    年，用啟自新。至於刑法第185條之3服用酒類不能安全駕駛
    動力交通工具而駕駛罪，其之立法目的在於維護交通安全，
    以防止交通事故之發生，係偏重於社會秩序安全之維護，與
    刑法第276 條及第185條之4肇事逃逸罪之立法目的，在於保
    護個人生命法益、加強對車禍被害人之救護，減少被害人死
    傷，促使於肇事後能對被害人及時救護，是其除於維護社會
    安全外，同時著重對被害人之保護，二者並不相同。故本案
    被告與被害人家屬達成和解，依刑法第276 條、第185條之4
    肇事逃逸罪之立法意旨觀之，本院於審酌是否適當為緩刑諭
    知時，被害人家屬與被告達成和解後所表達之意思，即為重
    要之考量因素。但刑法第185條之3之罪，被害人有關本案之
    意見，即非本罪之主要考量因素，故本院就刑法第185條之3
    部分，認以不宣告緩刑為適當，附此敘明。
據上論斷，應依刑事訴訟法第273 條之1第1項、第299條第1項前
段，刑法第185條之3、第185條之4條、第276條第1項、第41條第
1項前段、第51條第5款、第74條第1項第1款，道路交通管理處罰
條例第86條第1項，刑法施行法第1條之1，判決如主文。
中    華    民    國    99    年    2     月    9     日
                  刑事第六庭  法  官  高英賓
上正本證明與原本無異。
如不服本判決，應於收受送達後10日內向本院提出上訴書狀（應
敘述具體理由並附繕本）。
上訴書狀如未敘述理由，應於上訴期間屆滿後20日內補提理由書
於本院。
                              書記官  司立文
中    華    民    國    99    年    2     月    9     日
附錄論罪科刑法條：
中華民國刑法第185 條之3
服用毒品、麻醉藥品、酒類或其他相類之物，不能安全駕駛動力
交通工具而駕駛者，處1 年以下有期徒刑、拘役或3 萬元以下罰
金。
中華民國刑法第185 條之4
駕駛動力交通工具肇事，致人死傷而逃逸者，處6 月以上5 年以
下有期徒刑。
中華民國刑法第276 條
因過失致人於死者，處2 年以下有期徒刑、拘役或2 千元以下罰
金。
從事業務之人，因業務上之過失犯前項之罪者，處5 年以下有期
徒刑或拘役，得併科3 千元以下罰金。

司法院資訊處製作；財團法人民間司法改革基金會備份。
